【裁判字號】    89,自,455
【裁判日期】    891030
【裁判案由】    詐欺
【裁判全文】
臺灣臺中地方法院刑事裁定                          八十九年度自字第四五五號
    自  訴  人  丙○○
    被      告  甲○○
                乙○○
右列被告因詐欺案件，經自訴人提起自訴，本院裁定如左：
    主  文
自訴駁回。
    理  由
一、按法院或受命法官於自訴案件第一次審判期日前訊問及調查結果，如認為案件有
    刑事訴訟法第二百五十二條至第二百五十四條之情形者，得以裁定駁回其自訴，
    同法第三百二十六條第三項定有明文。
二、本件自訴意旨略以：被告甲○○於民國（下同）八十四年五月間，向自訴人丙○
    ○訂購售屋廣告招牌一批，並委由自訴人代為施工、裝設，價金合計新台幣（下
    同）二十六萬六千五百元，被告甲○○並持被告乙○○為發票人、彰化商業銀行
    水湳分行為付款人、發票日八十四年八月三十一日、票面金額二十六萬六千五百
    元之支票一張，於背書後交予自訴人收執，以為擔保。同年五月間，自訴人依約
    完成廣告工作，然上揭支票屆期提示，竟遭退票，被告二人拖延多年，亦未清償
    上揭款，因認被告二人涉犯詐欺罪嫌云云。
三、按刑法第三百三十九條第一項詐欺罪之成立，以意圖為自己或第三人不法之所有
    ，以詐術使人將本人或第三人之物交付為要件。若其所用方法，不能認為詐術，
    亦不致使人陷於錯誤，即不構成本罪（最高法院四十六年台上字第二六０號判例
    意旨參照），是行為人如係事後因其他因素無法如期給付，乃民事上債務不履行
    之問題，除有積極證據足認其於取得財物之初即心存不法所有之意圖者外，要難
    以嗣後之給付遲延即遽認其涉犯詐欺罪名。
四、訊據被告甲○○、乙○○二人堅決否認有自訴人所指之詐欺犯行，被告甲○○辯
    稱：伊是廣告承包商，曾陸續向自訴人訂購五、六十萬元之售屋廣告，本件向自
    訴人訂購之廣告，係伊向建商國懋公司承包之售屋廣告，廣告費約有三百多萬元
    ，但因建築業不景氣，國懋公司倒閉，伊追賞無著，始未能付款予自訴人等語。
    被告乙○○辯稱：被告甲○○係伊叔叔，自八十二年間起，伊將支票借予甲○○
    使用，純粹是幫被告甲○○，支票收支由被告甲○○負責處理，伊不知甲○○將
    支票交予何人，並無詐欺犯行等語。經質之自訴人亦稱：被告乙○○雖為發票人
    ，但伊從未與被告乙○○有何接觸，而被告甲○○之前確曾向伊訂購五、六十萬
    元之廣告招牌，皆有付款，只有這筆二十六萬多元未付，伊之所以自訴被告二人
    ，是因這筆錢拖了很久等語，且對被告甲○○承包之國懋公司，因建築業不景氣
    ，公司倒閉乙節亦不否認。依此以言，本件自訴人與被告甲○○二人之間，向有
    售屋廣告之生意上往來，且自訴人確已自被告甲○○處取得為數不少之廣告費用
    ，是如被告甲○○果有詐欺意圖，大可於向自訴人訂購廣告之始，即拒不付款，
    何須與自訴人長時間有生意上往來，並經營商業信用，而僅餘二十餘元萬之廣告
    費未支付？何況，依自訴人自承，被告甲○○就上揭款項，已與伊達成民事和解
    ，自訴人亦表示不願追究被告行為。因此，被告甲○○所辯，自堪採信。而如上
    所述，被告乙○○僅將支票借予其叔叔即被告甲○○使用，與自訴人從未有何接
    觸，且被告甲○○未有詐欺意圖，已如上述，自亦難認其有何共犯詐欺犯行。綜
    上，本件應屬民事債務遲延給付之問題，要難認定被告二人涉有詐欺犯行。此外
    復查無其他事證足認被告二人有何詐欺犯行，被告二人之犯罪嫌疑自屬不足，揆
    諸首開說明，本件自訴應予駁回。
五、據上論結，應依刑事訴訟法第三百二十六條第三項、第二百五十二條第十款，裁
    定如主文。
中      華      民      國    八十九    年      十      月     三十     日
                                   臺灣臺中地方法院刑事第六庭
                                          法  官   黃  峻  隆
右正本證明與原本無異。
如不服本裁定，應於裁定送達後五日內向本院提出抗告狀。
                                          書記官
中      華      民      國    八十九    年      十      月     三十一   日


司法院資訊處製作；財團法人民間司法改革基金會備份。
